最高法院刑事判決　　　　　　　　　　　　　　　九十三年度台上字第三五五九號
　　上　訴　人　甲○○
右上訴人因殺人案件，不服台灣高等法院高雄分院中華民國九十三年五月四日第二審
判決（九十三年度上重訴字第三號，起訴案號：台灣高雄地方法院檢察署九十二年度
偵字第一五一五七號），提起上訴，本院判決如左：
    主  文
上訴駁回。
    理  由
本件原判決認定上訴人甲○○與郭美麗自民國九十年底起，在高雄市○○路六二巷十
五號八樓之一郭美麗住處同居，二人具有家庭暴力防治法第三條第二款所規定家庭成
員關係。九十二年五月間，上訴人因懷疑郭美麗另結新歡，與郭美麗發生爭吵，郭美
麗遂執意與其分手。惟上訴人仍試圖挽回，而常以其所有0000000000號行
動電話，撥打郭美麗所有0000000000號行動電話，但均因電話不通或郭美
麗拒接電話而未果。上訴人又因懷疑郭美麗之女吳鎔竹從中挑撥其與郭美麗之感情，
致對郭美麗、吳鎔竹心生怨恨。同年七月十九日凌晨，上訴人為求與郭美麗復合，復
以上開行動電話，自同日一時三十七分起至二時三十分許，連續撥打至郭美麗前揭行
動電話，然未達目的，乃萌生殺意。其知悉郭美麗平日於清晨五時許出門工作，即於
同日三時許，將其所有螺絲矯正器一支（鐵製尖銳部分長十五點五公分、塑膠握柄長
十公分）藏放在褲袋內，前往前揭郭美麗住處附近守候。旋於同日五時許，見郭美麗
開門欲外出工作，即強行進入郭美麗住處。郭美麗猛力推阻，並高聲喊叫，吳鎔竹聞
聲驚醒，亦至客廳協助郭美麗阻擋。郭美麗、吳鎔竹分別向上訴人稱：「你我二人就
到此為止，不是情侶，也不是朋友，你如不走，我就要叫人來」；「這是我家，不是
你家」各等語。上訴人忿怒已極，明知人體頸部、胸部均屬要害部位，如持鐵製尖銳
之物猛力刺下，足以致人於死，仍基於殺人之概括犯意。先強拉郭美麗之衣領，持上
開螺絲矯正器作勢朝郭美麗刺下，吳鎔竹見狀上前阻擋，上訴人即改朝吳鎔竹之胸部
及頸部猛刺二下，致吳鎔竹受有左側胸部及右側頸部刺傷各一公分。郭美麗見狀，乃
要求上訴人不要再殺害吳鎔竹，願聽從指示。上訴人即強押郭美麗至吳鎔竹臥房之床
鋪上，並跨坐在郭美麗身上，質問郭美麗為何與其分手。吳鎔竹雖在旁要求上訴人不
要衝動行事，惟上訴人思及係為郭美麗而離婚，卻遭拋棄，之前對吳鎔竹疼愛有加，
吳鎔竹卻從中挑撥其與郭美麗之感情，殺意更決，乃持螺絲矯正器由上往下朝郭美麗
之心臟猛刺一下。致郭美麗受有心包填塞、左胸穿刺傷併心血管傷。上訴人於刺殺郭
美麗後，見郭美麗已無呼吸，復持該螺絲矯正器朝吳鎔竹身上猛刺，因吳鎔竹閃躲，
而刺中吳鎔竹頸部、背部共四處，並俟吳鎔竹俯臥地上時，將吳鎔竹翻轉過來，再朝
胸部猛刺一下。致吳鎔竹再受有右側頸部刺傷一公分、右側背部刺傷三處各一公分、
左側胸部刺傷一公分併氣胸等傷害。嗣因高雄市政府警察局苓雅分局成功路派出所於
同日五時十八分許，接獲勤務中心通報郭美麗住處有人打架，隨即通知巡邏警網鄭永
康前往現場處理，鄭永康到達現場按門鈴，隨即由上訴人開門，並於檢警機關尚不知
犯罪嫌疑人為何人之情況下，主動向鄭永康自首自己殺人，並表示願接受裁判。經警
當場扣得甲○○所有前揭螺絲矯正器一支、血衣一件。吳鎔竹、郭美麗經警送醫急救
，郭美麗因受上開傷勢嚴重，於同日六時三十三分許不治死亡；吳鎔竹經急救後，幸
免於難等情。係以上開事實，業據被害人吳鎔竹指陳甚詳。即上訴人於審理時亦供述
：伊因不滿郭美麗另結新歡，乃於前揭時間前往郭美麗住處，並因懷疑吳鎔竹從中挑
撥其與郭美麗之感情，三人乃發生爭吵，伊持螺絲矯正器朝郭美麗、吳鎔竹揮刺；並
於警詢及偵查中供稱：扣案之螺絲矯正器係伊預藏在長褲口袋內各等情。且有現場照
片、中華電信股份有限公司所提供前開行動電話通聯紀錄附卷，及螺絲矯正器一支扣
案可佐。又郭美麗、吳鎔竹因上訴人之前開刺殺行為，而各受有上述傷害，郭美麗並
因傷重於九十二年七月十九日六時三十分死亡之事實，有台灣高雄地方法院檢察署驗
斷書、相驗屍體證明書、勘驗筆錄、阮綜合醫院就吳鎔竹出具之診斷證明書，及吳鎔
竹受傷之照片在卷可憑。且吳鎔竹所受左側血氣胸傷勢有致命之可能，亦據阮綜合醫
院覆函載述明白。並論述上訴人行兇之螺絲矯正器，連同握柄長二十五點五公分，金
屬製部分長十五點五公分，質地堅硬，前端尖銳，業經勘驗無訛。以該螺絲矯正器用
力刺向人體頸部、胸部等要害部位，足以致人於死，此為上訴人所知悉之事，乃其竟
持該螺絲矯正器朝郭美麗胸部，及吳鎔竹頸部、胸部等要害部位猛刺，顯見其有殺害
郭美麗、吳鎔竹之犯意。因認事證明確，上訴人犯行洵堪認定。為其所憑之證據及認
定之理由。並以上訴人否認有殺人犯行，所辯：當日係郭美麗答應讓伊前往渠住處談
判。伊遭郭美麗言語諷刺後，始至該處廚房拿螺絲矯正器欲嚇唬，而不慎刺及郭美麗
。又因吳鎔竹在旁以言語刺激伊，伊失去理智，而持螺絲矯正器刺吳鎔竹。伊並無殺
人之犯意，螺絲矯正器非伊事先所攜帶云云，為卸責之詞，不足採信，亦於判決理由
內詳予指駁及說明。核上訴人殺死郭美麗部分，係犯刑法第二百七十一條第一項之殺
人罪；殺害吳鎔竹未遂部分，則犯同條第二項、第一項之殺人未遂罪。上訴人所為上
揭二次犯行，時間接近，手段相似，係基於概括之犯意反覆而為，且觸犯構成要件相
同之罪名，為連續犯，應論以一罪，除其中法定刑死刑、無期徒刑部分，依法不得加
重其刑外，應依法加重其刑。查上訴人刺殺郭美麗、吳鎔竹後，於檢警機關尚不知犯
罪嫌疑人為何人之情況下，向據報前往現場處理之警員鄭永康自首而受裁判，業據上
訴人供述綦詳，並經證人鄭永康證述甚明，乃依刑法第六十二條前段，減輕其刑。上
訴人有上述刑之加重及減輕，應先加後減。第一審判決適用刑法第五十六條、第二百
七十一條第一項、第六十二條前段、第三十七條第一項、第三十八條第一項第二款，
論上訴人連續殺人罪。並審酌上訴人與郭美麗原為同居關係，竟因郭美麗不願與其復
合，即予以殺害，尤以遷怒吳鎔竹，更累及無辜，惡性重大，危害社會治安情節甚鉅
，且造成郭美麗家屬痛失親人，而終日生活於恐懼、憤恨、遺憾之陰影下，暨未賠償
郭美麗家屬之損失等一切情狀，量處無期徒刑，並宣告褫奪公權終身。且以扣案之螺
絲矯正器一支係上訴人所有，供犯罪所用之物，爰宣告沒收。至於血衣一件，並非供
殺害被害人所用之物，乃不予宣告沒收。認事用法並無不合，量刑亦屬允當。因而維
持第一審判決，駁回上訴人在第二審之上訴。經核於法尚無違誤。上訴人上訴意旨主
張，上訴人係基於傷害之犯意，而以螺絲矯正器刺郭美麗、吳鎔竹，並無殺人之犯意
。原審就吳鎔竹之供述未詳查究明，而認上訴人有殺人之犯意，要有未合。且量刑未
斟酌刑法第五十七條各款所列情狀，亦有未合等情。惟查量刑輕重係屬事實審法院得
依職權自由裁量之事項，原判決已斟酌刑法第五十七條各款所列情形，且未逾法定刑
度，難謂有違法情事。至其餘上訴意旨所云，或為單純事實上之爭執，或係對原審法
院認事、採證職權之適法行使及已說明論斷之事項，專憑己見，任意指摘，俱非有理
由，應予駁回。
據上論結，應依刑事訴訟法第三百九十六條第一項，判決如主文。
中　　　華　　　民　　　國　　九十三　　年　　　七　　　月　　 十四 　　日
                              最高法院刑事第六庭
                                  審判長法官  吳　雄　銘
                                        法官  池　啟　明
                                        法官  石　木　欽
                                        法官  郭　毓　洲
                                        法官  吳　三　龍
      右正本證明與原本無異
                                              書  記  官
中　　　華　　　民　　　國　　九十三　　年　　　七　　　月　　 十九 　　日
                                                                        ｖ
